臺灣士林地方法院刑事裁定　　　　　　　　　　　　　九十三年度聲判字第二八號
　　聲　請　人　甲○○
　　代　理　人　張伯時律師
　　被　　　告　乙○○
右列聲請人因告訴被告妨害自由等案件，不服臺灣高等法院檢察署檢察長於中華民國
九十三年三月十一日駁回再議之處分（九十三年度上聲議字第九八九號），聲請交付
審判，本院裁定如左：
    主  文
聲請駁回。
    理  由
一、聲請交付審判意旨略以：(一)聲請人甲○○委託被告乙○○代為處理解決與第三人
    沈其晃間債務問題，然被告未依其所應允代聲請人清償債務之方式處理，竟以暴
    力恐嚇之方式，反逼迫聲請人另行拿出所有不動產來設定抵押權，以作為積欠第
    三人沈其晃欠款之擔保。而聲請人除告訴被告恐嚇、妨害自由外，並就傷害部分
    一併提起告訴，雖傷害部分事後撤回告訴，惟傷害部分亦寓有恐嚇之意，則原處
    分仍應就被告對聲請人是否有施用傷害暴力之恐嚇或妨害自由為手段加以調查，
    詎原不起訴處分徒以被告以「若不簽字，就要對你家人不利」等語，不涉恐嚇或
    妨害自由罪嫌，遽為不起訴處分，實殊嫌率斷。(二)被告所為上開犯行應係觸犯刑
    法第三百零四條強制罪或第三百零五條恐嚇危害安全罪，惟臺灣高等法院檢察署
    徒以實害吸收危險之吸收犯理論，恐嚇之危險行為應為傷害之實害行為所吸收，
    不另論以恐嚇罪，駁回再議之聲請，茍依臺灣高等法院檢察署之理論，則刑法第
    三百零四條強制罪或第三百零五條恐嚇危害安全罪，將永無成立之可能，爰依法
    聲請准予交付審判云云。
二、按告訴人不服上級法院檢察署檢察長或檢察總長認再議為無理由而駁回之處分者
    ，得於接受處分書後十日內委任律師提出理由狀，向該管第一審法院聲請交付審
    判；法院認交付審判之聲請不合法或無理由者，應駁回之，刑事訴訟法第二百五
    十八條之一、第二百五十八條之三第二項前段分別定有明文。又法院於審查交付
    審判之聲請有無理由時，得為必要之調查，惟其調查範圍，應以偵查中曾發現之
    證據為限，不可就聲請人新提出之證據再為調查，亦不可蒐集偵查卷以外之證據
    ；除認為不起訴處分書所載理由違背經驗法則、論理法則或其他證據法則，否則
    不宜率予裁定交付審判，法院辦理刑事訴訟案件應行注意事項第一百三十四點規
    定足供參酌。次按新修正刑事訴訟法第二百五十八條之一規定告訴人得向法院聲
    請交付審判，係新增對於「檢察官不起訴或緩起訴裁量權」制衡之一種外部監督
    機制，法院僅就檢察官所為不起訴或緩起訴之處分是否正確加以審查，以防止檢
    察機關濫權。且法院裁定交付審判，即如同檢察官提起公訴使案件進入審判程序
    ，是法院裁定交付審判之前提，必須偵查卷內所存證據已符合刑事訴訟法第二百
    五十一條第一項規定「足認被告有犯罪嫌疑」檢察官應提起公訴之情形，亦即該
    案件已經跨越起訴門檻，否則，縱或法院對於檢察官所認定之基礎事實有不同判
    斷，但如該案件仍須另行蒐證偵查始能判斷應否交付審判者，因交付審判審查制
    度並無如同再議救濟制度得為發回原檢察官續行偵查之設計，法院仍應依同法第
    二百五十八條之三第二項前段規定，以聲請無理由裁定駁回。
三、本件聲請人甲○○以被告乙○○涉犯恐嚇、妨害自由等罪嫌，向臺灣士林地方法
    院檢察署檢察官提出告訴，經該署檢察官以九十二年度偵字第九七七四號為不起
    訴處分後，聲請人不服而聲請再議，業經臺灣高等法院檢察署檢察長以九十三年
    度上聲議字第九八九號以聲請再議為無理由而駁回再議。
四、本件聲請人雖以前揭理由認被告乙○○涉有恐嚇、妨害自由等罪嫌，而向本院聲
    請交付審判。然臺灣士林地方法院檢察署不起訴處分書已詳加論述所憑證據及其
    認定之理由，關於此點，業經本院依職權調閱本案偵查全卷查核無誤。聲請人雖
    仍執陳詞向本院聲請交付審判，惟查：
  （一）本件聲請人雖稱被告代為處理解決聲請人與第三人沈其晃間債務問題時，以
        妨害自由為手段，逼迫聲請人與第三人沈其晃達成協議云云。本件被告乙○
        ○固不否認有於九十二年一月九日上午十時許，在臺北市大同區○○○路四
        一○號六樓之一「順東實業有限公司」（以下簡稱順東公司），與聲請人協
        商債務之事實，惟堅決否認有何妨害自由、恐嚇之犯行，辯稱：當天伊與沈
        其晃、陳健勝、周國定、劉綺佳、甲○○等人一同在順東公司大廳談論如何
        協商關於彼此間債務問題，在此期間順東公司大門整天都是開啟的，而且所
        有人都行動自如，甲○○與其女友劉綺佳亦曾數次下樓拿取資料或購買食物
        ，且警察也有到現場詢問是否有妨害自由、暴力等不法情事，在場人員均回
        答沒有，警員於無發現任何異狀後即離開現場等語在卷。經查，證人陳健勝
        前於警詢時證稱：當時乙○○與甲○○、沈其晃等人在公司內談論事情，伊
        在一旁等待，有警察上來查看兩、三次，因為當時順東公司是開啟的，所以
        警察進來後，詢問有無發生妨害自由等任何不法情事，並於查看每個人身分
        證後，登記完就離開現場了，從伊到現場至與乙○○一同離開，均未發生任
        何毆打甲○○或限制行動自由等不法情事等語（見士檢九十二年度偵字第九
        七七四號偵查卷宗第五二頁反面、第五三頁）；嗣於偵查時復證述：當天伊
        有去順東公司，甲○○原本與乙○○在一間小房間談話，在場還有沈先生進
        進出出，伊剛到時，公司有許多員工在場，後來陸陸續續下班走人了，他們
        公司的門都是開著的，甲○○可以自由行動，而且還下樓買麵包吃，伊未看
        到乙○○打甲○○等語（見士檢九十二年度偵字第九七七四號偵查卷宗第九
        十頁）。又證人沈其晃前於警訊時亦證稱：九十二年一月九日上午十時許，
        甲○○、乙○○分別前來順東公司討論伊等三人間之債務問題，在此期間順
        東公司均無關門或上鎖，伊等都是在公司的房間、客廳或走廊討論，大家行
        動非常自由，後來警察也有來公司詢問是否有發生鬥毆等不法情事，但因甲
        ○○等人是在談論債務問題，並無任何不法情事發生，所以警察登記完後就
        離開現場，伊在公司的時間內，也沒有發現乙○○等人有徒手毆打或限制甲
        ○○行動自由等不法情事，直到當天晚上十時許，甲○○簽立協議書後大家
        就各自離開了，下樓時還遇到警察，警察再度詢問甲○○有無遭他人毆打等
        不法情事，甲○○也說沒有等語（見士檢九十二年度偵字第九七七四號偵查
        卷宗第五五頁反面、第五六頁）；復於偵查時證述：當時是在一間小房間談
        ，當時房間內只有他們二人（乙○○、甲○○）談事情，伊只是在旁邊看他
        們談的結果，中間有人進出，是有聽到有大小聲，但是沒有看到有肢體衝突
        ，而且警察有來過二次，都沒有發生任何情況，甲○○的女友有和他一起進
        小房間，但是甲○○都有進進出出，而且還出去買東西，當時人員都是可以
        自由進出等語（見士檢九十二年度偵字第九七七四號偵查卷宗第九九頁）等
        語。另證人即當時接獲通報前往現場處理之警員郭文明亦於偵查時結稱：當
        天勤務中心接獲報案，稱順東公司內有民眾行動自由遭受控制，通知伊過去
        處理，伊到場時雖大門已關閉，但因為是鐵條式的門，所以伊能看見裡面的
        情形，約有四、五個人均坐著談論事情，場面很和平，好像在聊天，伊因而
        按門鈴詢問是否有人報案，當時係由甲○○與劉綺佳前來應門，並未發現甲
        ○○與劉綺佳二人的神情有何異常，也看不出來他們被限制行動自由，因為
        是他們二人起身應門的，他們就坐在門口處等語（見士檢九十二年度偵字第
        九七七四號偵查卷宗第六六頁）。互核證人陳健勝、沈其晃、郭文明所證述
        之上開內容與被告所辯上情大致相符，是被告所辯上開情節，應非無據，堪
        予採信。至證人即聲請人之女友劉綺佳雖於偵查時證稱：乙○○、陳健勝等
        人一直要聲請人簽立協議書，但聲請人不從，於是乙○○、陳健勝就徒手毆
        打聲請人，直至晚間十時許，聲請人被迫簽立協議書後，伊與聲請人才一起
        離開現場云云，然證人劉綺佳係聲請人之女友，雙方關係密切，已有曲詞附
        合聲請人之可能，故其所為證言是否可採，已非無疑。況觀諸臺北市政府警
        察局大同分局延平派出所之員警工作紀錄簿上已明確記載：「員警郭文明於
        九十一年一月九日晚間二十二時三十分接獲二號通報，至南京西路四一○號
        六樓之一處事，該事由為甲○○與乙○○有財務上之糾紛，現場經詢問當事
        人甲○○表示，未有暴力或妨害自由等情事發生，雙方財物糾紛係屬民事範
        圍，員不宜介入，雙方自行協議，雙方談論債務時，行動並未受到控制，未
        有妨礙其行動之情事。」並經在場人甲○○、劉綺佳、沈其晃等人在其上簽
        名並按捺指印，確認其上所載內容屬實等情，有臺北市政府警察局大同分局
        延平派出所九十二年一月九日員警工作紀錄簿影本一份在卷足憑，是聲請人
        及證人劉綺佳指訴被告涉有妨害自由、恐嚇之犯行，非但與證人陳健勝、沈
        其晃、郭文明證述之情節相左，復與上開工作紀錄簿所載內容不符，故聲請
        人及證人劉綺佳所述內容是否屬實，洵值存疑。參以聲請人嗣於偵查時亦自
        承：伊當時在順東公司可以自由撥打電話，伊有打電話給童光明，想請他幫
        忙，並有撥打電話給伊妹妹，伊妹妹才打電話叫警察來，當時被告均在現場
        等語（見士檢九十二年度偵字第九七七四號偵查卷宗第一一○頁）等語，衡
        情聲請人在順東公司與被告協商債務期間，果若其行動自由遭受被告加以限
        制，被告豈有可能容任聲請人撥打行動電話聯絡友人童光明及其妹妹請求協
        助，甚至於員警到場處理時，亦由聲請人及其女友劉綺佳出面開門應答，由
        此益徵聲請人於案發當時之行動自由應未受限制，苟無其他積極證據可資佐
        證，自難僅憑告訴人之片面指訴及證人劉綺佳存有瑕疵之證言，逕以推測或
        擬制之方法，率爾認定被告涉有前揭妨害自由之犯行。關於此點，不起訴處
        分書既已詳敘被告所為尚未構成妨害自由犯行之理由，且其證據取捨及事實
        認定核與經驗法則或論理法則無悖，聲請人仍執陳詞，對於原處分漫加指摘
        ，顯無理由。
  （二）聲請人復以被告乙○○曾以「若不簽字，就要對你家人不利」等語，認為被
        告涉有恐嚇犯行云云。惟查，聲請人前於九十一年七月七日警訊時皆未提及
        被告曾以上開話語對其加以恫嚇之事實，然其遲於九十三年二月六日於臺灣
        士林地方法院檢察署偵訊時，竟指稱被告有以前開言詞予以恐嚇云云（見士
        檢九十二年度偵字第九七七四號偵查卷宗第一一一頁），衡情聲請人先前於
        警訊時所為之證詞，較為接近事實發生之時點，理應記憶較為清晰，況其於
        警訊時已詳細敘述案發經過情形，惟皆未提及被告曾以上開話語恐嚇乙事，
        ，故聲請人嗣於偵查時指訴其於案發當時曾遭被告以前揭言詞加以恐嚇云云
        ，是否屬實，洵值存疑。又被告如有聲請人所述前開之恐嚇犯行，則證人即
        聲請人之女友劉綺佳豈有於歷次警訊及偵查時均未提及此事之可能。況證人
        沈其晃已證稱：伊當時沒有聽到乙○○恐嚇聲請人等語（見士檢九十二年度
        偵字第九七七四號偵查卷宗第九九頁）。堪認聲請人此部分指訴之內容，核
        非事實，茍無其他積極證據可資佐證，實難僅憑聲請人之片面指訴，逕以推
        測或擬制方法，逕予認定被告涉有聲請人指訴之恐嚇犯行。
五、綜上所述，原不起訴處分既已詳加調查偵查卷內所存之證據，並敘明所憑證據及
    判斷理由，認現無積極證據證明被告涉有聲請人所指訴之恐嚇、妨害自由犯行，
    尚難僅以聲請人之片面指訴，遽認被告涉有本件恐嚇、妨害自由犯行，即無不當
    。原處分所載證據取捨及事實認定之理由，既無違背經驗法則或論理法則之情事
    ，況依目前偵查卷內所存證據，既乏積極證據足以認定被告涉有聲請人指訴應予
    起訴審理之恐嚇及妨害自由罪嫌，聲請人徒憑己意任意指摘檢察官偵查未臻完備
    或採證推論不妥，而聲請交付審判，自無理由。本院既認本件無得據以交付審判
    之事由存在，聲請人聲請交付審判，應予駁回。
六、依刑事訴訟法第二百五十八條之三第二項前段，裁定如主文。
中　　　華　　　民　　　國　　九十三　　年　　　八　　　月　　二十七　　日
                                    臺灣士林地方法院刑事第一庭
                                        審判長 法  官  林  清  吉
                                               法  官  楊  迺  伶
                                               法  官  陳  章  榮
右正本證明與原本無異。
本件不得抗告。
                                               書記官  嚴  慧  萍
中      華      民      國    九十三    年      九      月      三      日
